【裁判字號】    90,家抗,90
【裁判日期】    900924
【裁判案由】    確認親子關係存在
【裁判全文】
臺灣高等法院臺中分院民事裁定  九十年度家抗字第九○號
      抗  告  人
      即  原  告  甲○○
      送達代收人  楊傳珍律師
右抗告人與相對人即被告丙○○、台中縣政府（縣長廖了以）、乙○○間確認親子關
係存在事件，抗告人對於中華民國九十年八月六日臺灣臺中地方法院九十年度家訴字
第七九號裁定，提起抗告，本院裁定如左：
抗告駁回。
抗告訴訟費用由抗告人負擔。
一、按民事訴訟法第一百十六條第一項第一、二款、第二項分別規定：「當事人書狀
    ，應記載當事人姓名及住所或居所；當事人為法人或其他團體者，其名稱及事務
    所或營業所。」；「有法定代理人、訴訟代理人者，其姓名、住所或居所，及法
    定代理人與當事人之關係。」；「書狀內宜記載當事人、法定代理人或訴訟代理
    人之性別、出生年月日、職業、國民身分證號碼、營利事業統一編號、電話號碼
    及其他足資辨別之特徵。」，即此為起訴法定必須具備之程式。又按原告之訴有
    民事訴訟法第二百四十九條第一項所列各款情形之一者（如起訴不合程式或不備
    其他要件），依其情形可以補正者，經審判長定期間命其補正而不補正者，法院
    應以裁定駁回之，亦為同法第二百四十九條第一項前段所明定。又按「職權調查
    」與「職權調查證據」，原屬兩事，職權調查之事項，當事人仍有舉證責任，並
    非當然應依職權調查證據（楊建華著：民事訴訟法問題研析(四)，第二八八頁參照
    ）。
二、本件抗告人起訴請求確認其與相對人即被告丙○○間親子關係存在，原審以：未
    於起訴狀上記載被告丙○○、乙○○之年齡，且僅記載被告乙○○之住所為南投
    縣草屯鎮○○路○段六六二號，而依抗告人於起訴狀內自稱被告乙○○為馬來西
    亞籍，現已返回馬來西亞，故該南投地址自非被告乙○○之真正住所。嗣經原法
    院於民國（下同）九十年五月十七日裁定命其於收受裁定後五日內補正被告丙○
    ○之出生證明及被告乙○○之年籍資料及其在馬來西亞之真實住所。該裁定業於
    九十年五月二十五日送達抗告人，有送達證書在卷可稽（見原審卷第五頁）。抗
    告人僅於九十年五月三十日具狀陳稱：被告丙○○係於八十年七月廿七日出生，
    惟未提出任何身分資料，且未補正被告乙○○在馬來西亞之真正住居所，致無法
    送達訴訟文書。查抗告人迄今尚未補正，揆諸上開說明，原審以抗告人之訴難認
    合法，駁回其訴，於法並無不合。
三、抗告意旨略以：相對人丙○○為抗告人與相對人乙○○所生之子，於八十年七月
    二十七日出生，惟抗告人與相對人乙○○（馬來西亞籍）間無婚姻關係，朱女於
    生產後即返回馬來西亞不歸，行方不明，原告乏力尋覓，為辦理相對人丙○○之
    戶籍申報及請領出生證明均為戶政機關及曾朝陽醫生所拒絕（相對人係在草屯曾
    婦產科生產，由醫師曾朝陽君接生）。因受上開限制，迄今無法申辨戶籍，致其
    就學、就醫等生活教養多有影響，實有提起親子關係之訴之必要。又本件相對人
    丙○○迄與抗告人間之父子關係存在之相關事證，除有證人朱妮可證外，送付法
    務部調查局或相關醫療院所為ＤＮＡ鑑定，應亦堪證明。又依民法第一千零八十
    六條之規定，相對人丙○○之法定監護人為乙○○，抗告人無從辦理認領，亦無
    從為認領之意思表示，又伊既不能任相對人丙○○之法定代理人，依民法第一千
    零九十四條第五項之規定，應由兒童丙○○所住居處所當地之社會福利主管機關
    （即台中縣政府）為其監護人，併已於原審起訴時敘明，且補正抗告人甲○○本
    人之戶籍謄本乙份。至丙○○因無法提出出生證明，亦始終無法申辦戶籍，故不
    能提出戶籍謄本之緣由業已陳明，且丙○○受胎期間抗告人與相對人乙○○同居
    之事實，有證人即房東莊清泉可證，又抗告人曾撫育被告丙○○之事實，有證人
    朱妮可證。又丙○○八十年七月二十七曰在南投縣草屯鎮○○路七六八號曾朝陽
    婦產科出生，因該診所遷移，致無法其得其出生證明，請法院向行政院衛生署函
    查該診所或醫師現就職所在地點、相對人乙○○之年籍資料，因抗告人與之未辦
    理結婚登記致未留存，並請法院向內政部入出境管理局函查八十年十月底出境飛
    返馬來西亞其中之西元一九六九年次出生之該女年籍並所申報之入出境資料，惜
    原法院未經斟酌上開證據確非抗告人所能自行獲取，勢須司法機關依法向第三人
    調查者，亦未予調查，即逕以抗告人未依法查明而予駁回，故有提起抗告之必要
    ，請准廢棄原裁定云云。惟查本件抗告人提起之確認親子訴訟，有關相對人即被
    告丙○○、乙○○部分，並無任何姓名、年籍、住居所、護照、戶籍謄本、出生
    證明等身份料可供查證，致訴訟文書無法送達相對人即被告等，經原法院限期命
    補正，逾期迄今仍未補正，已如前述，且揆諸首開說明，上開法定必備之程式，
    雖為法院依「職權調查」事項，但法院並無依「職權調查證據」之義務，即抗告
    人仍有舉證責任，茲抗告人既無法舉證以實其說，其訴顯不合法，是原審駁回其
    訴，並無不合。抗告意旨指摘原裁定不當，求予廢棄改判，為無理由，應予駁回
    。
四、依民事訴訟法第四百九十二條第一項、第九十五條、第七十八條，裁定如主文。
中      華      民      國    九十      年      九      月    二十四    日
~B1民事第六庭審判長法  官  吳火川
~B2                法  官  饒鴻鵬
~B3                法  官  陳繼先
右為正本係照原本作成。
不得再抗告。
~B                書記官  劉建智
中      華      民      國    九十      年      十      月      二      日


司法院資訊處製作；財團法人民間司法改革基金會備份。
